臺灣高雄地方法院刑事判決　　　　　　 95年度交易字第224號
公　訴　人　臺灣高雄地方法院檢察署檢察官
被　　　告　丙○○
選任辯護人　衛佐邦律師
被　　　告　乙○○
選任辯護人　薛源基律師
上列被告等因業務過失傷害等案件，經檢察官提起公訴（94偵字
第19777號），本院判決如下：
    主  文
丙○○因過失傷害人致重傷，處有期徒刑拾月。
乙○○公訴不受理。
    事  實
一、丙○○汽車駕駛執照已遭吊銷，因臨時受僱至雲林縣安裝工
    作平台，乃於民國93年11月29日上午10時30分許，搭乘楊進
    丁所駕駛車牌號碼ZR-5445 號自用小貨車上路。途中，於同
    日上午10時30分至10時50分間之某時，改由丙○○擔任駕駛
    ，而楊進丁則坐於駕駛座右方之乘客座上。嗣於同日上午10
    時50分許，丙○○駕駛上開車輛沿高雄縣岡山鎮○○○路由
    南往北方向，行駛至該路、阿公店路一段路口時，本應注意
    汽車迴車前，應暫停並看清無來往車輛後，始得迴轉。而當
    時天候晴，日間自然光線，視距並非不良，亦無其他障礙物
    ，且依其智識、能力亦無不能注意之情事。竟疏未注意有無
    來往車輛，即貿然由北上內側快車道開始迴車，當車輛尚未
    完全迴轉至對向車道【即車頭已越過南下內側快車道，並接
    近南下中線快車道，但車身尚橫越在北上、南下內側快車道
    間】時，適乙○○駕駛興陸交通事業股份有限公司（下稱興
    陸交通公司）所有車牌號碼X4-713號營業用曳引車，沿高雄
    縣岡山鎮○○○路中線快車道，由北往南方向行駛而至。由
    於丙○○突然迴車，乙○○一時閃避不及，該曳引車左前保
    險桿、左前車頭乃不慎撞及前開貨車之右前車門、保險桿、
    右側車身，致坐於貨車右前乘客座之楊進丁摔出車外，倒臥
    於該貨車右前輪邊，並受有頭部外傷併顱內出血、右側第2
    至第7 肋骨、左側第1 、2 肋骨骨折併氣血胸等傷害，雖經
    送醫急救並施以手術治療，惟仍因外傷性腦出血致受有四肢
    偏癱之重傷害。
二、案經楊進丁之母戊○○○訴由高雄地方法院檢察署檢察官偵
    查起訴。
    理  由
壹、證據能力方面：
    本判決所引用之證據資料（詳後引證據），其中傳聞證據部
    分，縱無刑事訴訟法第159 條之1 至第159 條之4 或其他規
    定之傳聞證據例外情形，亦因被告及檢察官或同意可作為證
    據使用，或未聲明異議，依刑事訴訟法第159 條之5 第1 項
    、第2 項之規定，本院審酌該證據作成之情況，認為適當，
    應得為證據。
貳、有罪判決部分（即被告丙○○部分）：
一、訊據被告丙○○否認有何過失傷害犯行，辯稱：肇事當時，
    該自用小貨車係由楊進丁駕駛，伊則坐在右前乘客座上，雖
    安全帶已壞掉，但其仍以打結之方式，綁上安全帶，故未飛
    出車外等語。經查：
  (一)被告丙○○、被害人楊進丁，因欲至雲林縣安裝工作平台，
    乃於93年11月29日上午10時30分許，共同搭乘車牌號碼ZR-5
    445 號自用小貨車上路。嗣於同日上午10時50分許，上開車
    輛沿高雄縣岡山鎮○○○路由南往北方向，行駛至該路、阿
    公店路一段路口，欲迴轉至對向車道時，適同案被告乙○○
    駕駛興陸交通公司所有車牌號碼X4-713號營業用曳引車，沿
    高雄縣岡山鎮○○○路中線快車道，由北往南方向行駛而至
    。同案被告乙○○因一時閃避不及，該曳引車左前保險桿、
    左前車頭乃不慎撞及前開貨車之右前車門、保險桿、右側車
    身等情，業據同案被告乙○○、證人甲○○○於偵查及本院
    審理中證陳明確（詳偵查卷第9 頁至第10頁第4 行、第39頁
    倒數第4 行以下；本院卷第104 頁倒數第10行以下），被告
    丙○○對此亦不爭執（詳本院卷第27頁第15行以下）。此外
    ，復有道路交通事故現場圖、道路交通事故調查報告表、交
    通事故現場勘驗圖、高雄縣政府警察局交通事故紀錄表及現
    場蒐證照片在卷可稽（詳他字卷第28頁至第30頁、第34頁至
    第40頁）。是此部分之事實，應堪認定。
  (二)被告雖以前開情詞置辯，且證人即僱主己○○、證人即協力
    廠商丁○○亦均於本院審理中證陳：當天被害人楊進丁、被
    告丙○○自工廠駕駛自用小貨車出發時，被害人楊進丁係坐
    在駕駛座，而被告丙○○則坐在右前乘客座上等語（詳本院
    卷第98頁第4 行至第9 行、第101 頁倒數第5 行以下）。惟
    查：
  肇事後，被告丙○○坐於駕駛座乙節，業據被告丙○○於偵
    查及本院中自白：因被害人楊進丁未繫上安全帶，故衝出車
    外；而伊則以打結之方式將安全帶綁上，故未衝出車外，留
    在駕駛座上等語（詳偵查卷第11頁第1 行至第4 行；本院卷
    第25頁倒數第4 行以下）。核與證人甲○○○、同案被告乙○○於偵查及本院審理中證陳：肇事後，被害人楊進丁已跌
    落在自用小貨車右前車輪下，而被告丙○○則直坐後仰在該
    貨車駕駛座上。當第1 輛救護車到達時，先將被害人楊進丁
    送醫，嗣第2 輛救護車到達後，渠已將被告丙○○扶到車下
    ，再由救護車送至醫院等語相符（詳偵查卷第10頁第13行至
    第23行、第39頁倒數第1 行至第40頁第12行；本院卷第93頁
    、第94頁第2 行第6 行、第95頁第14行至第17行、倒數第9
    行至倒數第6 行、第96頁第14行、第105 頁）。另救護車到
    達現場後之救護經過，亦據與證人即消防員莊岳晉、陳信義
    、劉永茂及蔡勝文於偵查中證陳綦詳（詳偵查卷第26頁、第
    27頁第1 行至第8 行、第28頁倒數第12行倒數第11行、第38
    頁、第39頁第5 行以下、第40頁倒數第13行以下）。準此，
    肇事後，被害人楊進丁係倒臥在上開貨車右前車輪下，而被
    告丙○○則直坐後仰在該貨車駕駛座上之事實，應堪認定。
    被告丙○○於肇事時既係坐於該小貨車之駕駛座上，則該車
    為其所駕駛，應無疑義。
  本件車禍發生後，被害人楊進丁係受有頭部外傷併顱內出血
    ；右側第2 至第7 肋骨、左側第1 、2 肋骨骨折併氣血胸及
    心臟頓挫傷等傷害；另被告丙○○則受有腹部鈍挫傷併肝臟
    撕裂傷、胸部鈍挫傷併左側第6 至7肋 骨骨折、右側第3 、
    4 、5 肋骨骨折、右側橫隔膜破裂、頭部外傷併頭皮撕裂傷
    、臉部撕裂傷、臉部及四肢多處擦挫傷等傷害之事實，有國
    軍左營總醫院、國軍高雄總醫院附設民眾診療服務處診斷證
    明書及病歷資料附卷可憑（詳他字卷第9 頁、第23頁；本院
    卷第126 頁、第127 頁。其中病歷資料部分外放）。觀之前
    開診斷證明書，被害人楊進丁、被告丙○○身體左右側均有
    肋骨骨折現象，受傷位置係在身體左側或右側，尚無法作為
    判斷被告丙○○肇事時係坐在右前乘客座抑駕駛座乙節。因
    此，被告辯稱：其傷害均在身體右側，不可能座在駕駛座等
    語，尚與卷證不合，而難採信。況依前開肇事現場照片所示
    （詳他字卷第39頁），該小貨車右前乘客座前方，並無明顯
    突起物，而駕駛座前方則有方向盤突起。依前開診斷證明書
    ，被害人楊進丁胸腹部，僅受有心臟頓挫傷之傷害；而被告
    丙○○胸腹部位，則受有腹部鈍挫傷併肝臟撕裂傷、胸部鈍
    挫傷及右側橫隔膜破裂之傷害，足徵被告丙○○於肇事時，
    應係坐在駕駛座上，其胸腹部因與方向盤激烈接觸、碰撞，
    方會遭到重創。
  另被告丙○○固提出行政院勞工委員會訴願決定書，資以證
    明其於91年6 月間曾因職業災害，受有遺存顯著運動障害之
    傷害【即左脛腓骨粉碎性骨折；左踝關節可活動範圍屈曲40
    度、伸展0 度、活動範圍40度（詳偵查卷第49頁至第53頁）
    】，已不適宜駕車。惟被告丙○○左肢雖受有遺存顯著運動
    障害之傷害，但其右肢係屬正常，可正常以右肢為煞車、踩
    油門等行為，是否已無法從事駕駛行為，已非無疑，尚難因
    此即認被告丙○○已無法駕車。
  又證人己○○、丁○○雖證稱：自工廠出發時，係由被害人
    楊進丁擔任駕駛等語，惟其等證言，充其量僅能證明該自用
    小貨車自工廠出發時，係由被害人楊進丁擔任駕駛乙節而已
    。本件自工廠出發後至肇事時，已有相當時間距離，被害人
    楊進丁、被告丙○○於駕車途中，不無可能更易駕駛，是尚
    難因該貨車初始係由被害人楊進丁擔任駕駛，即推認肇事時
    該貨車必非由被告丙○○擔任駕駛。
  綜上，被告丙○○於肇事時，既坐於駕駛座上，而依一般駕
    駛經驗，坐在駕駛座之人係駕駛者，是被告丙○○於肇事時
    地，駕駛前開自用小貨車肇事之事實，應堪認定。被告丙○○所辯：其非駕駛者等語，當難可採。
  (三)按「汽車迴車前，應暫停並‧‧，看清無來往車輛，始得迴
    轉」，被告丙○○行為時之道路交通安全規則第106 條第5
    款定有明文。被告丙○○既曾考領有普通小型車駕駛執照，
    上開規定自應知悉甚詳，且亦為其應注意並能注意之義務，
    則其於肇事地點，欲駕車迴車時，理應注意迴車規定，如有
    來車通過時，應禮讓他車優先通過，當確定無往來車輛時，
    始得迴轉。本件被告於肇事地點迴車時，同案被告乙○○正
    駕駛曳引車行駛對向中線快車道上，就觀看之角度而言，被
    告丙○○經由注視前方，應可輕易查覺同案同案被告乙○○
    已駕車駛近肇事地點，而當時天候晴，日間自然光線，視距
    並非不良，亦無其他障礙物，有前開肇事現場照片及道路交
    通事故調查報告表可佐，並無不能注意之障礙發生，且依被
    告丙○○智識、能力亦無不能注意之情事，則被告丙○○於
    同案被告乙○○駕車駛近之際，未禮讓同案被告乙○○優先
    通行，即貿然迴車，致於車輛未完成迴轉時，即與同案被告
    乙○○發生車禍，其駕駛行為顯有過失，灼然至明【另因上
    開迴車規定，事實上已包含未注意車前況，故被告丙○○過
    失部分，不再爰引道路交通安全規則第94條第3 項之規定，
    併此敘明】。至本件經臺灣省高屏澎區車輛行車事故鑑定委
    員會、臺灣省車輛行車事故覆議鑑定委員會鑑定後，結果均
    援引被告丙○○行為時之道路交通安全規則第97條第1 款規
    定，認「被告丙○○無照駕駛小貨車侵入來車道為肇事原因
    ，同案被告乙○○無肇事因素」等情，固有臺灣省高屏澎區
    車輛行車事故鑑定委員會95年8 月4 日高屏澎鑑字第950695
    號鑑定意見書、臺灣省車輛行車事故覆議鑑定委員會95年9
    月20日府覆議字第0950100778號函在卷可參（詳本院卷第51
    頁至第53頁、第57頁）。惟肇事現場係雙向4 快車車（即單
    向各2 快車道、1 慢車道），並非雙向2 車道，有道路交通
    事故現場圖及肇事現場照片可參（詳他字卷第28頁、第36頁
    右上方相片），則上開鑑定機關援用被告丙○○行為時之道
    路交通安全規則第97條第1 款規定，作為認定過失之依據，
    似有違誤。再者，被告丙○○係駕駛貨車於肇事地點左轉，
    因該道路左側路邊（以被告丙○○之方向而言）係屬空地，
    並無其他道路可供左轉駛入（詳他字卷第35頁右下方照片）
    ，顯見被告丙○○左轉之目的應係迴轉甚明，原鑑定機關亦
    未斟酌此點，同有未合。因此，上開鑑定意見為本院所不採
    用。
  (四)再者，被害人楊進丁因本件車禍，受有頭部外傷併顱內出血
    、右側第2 至第7 肋骨、左側第1 、2 肋骨骨折併氣血胸等
    傷害，經送醫急救並施以手術治療，惟仍因外傷性腦出血致
    四肢偏癱、意識呈木訥狀態、生活起居完全依賴他人，業經
    法院宣告禁治產人之事實，業經臺灣臺南地方法院法院協同
    鑑定醫師鑑定屬實，有行政院衛生署臺南醫院診斷證明書及
    臺灣臺南地方法院94年度禁字第51號禁治產宣告裁定附卷可
    參。本院審酌：刑法第10條第4 項第6 款之重傷，係指除去
    同項第1 款至第5 款之傷害而於身體或健康有重大不治或難
    治之傷害者而言，如毀敗一肢以上之機能，則屬該項第4 款
    規定之重傷。又刑法第10條第4 項第6 款所謂其他於身體或
    健康有重大不治或難治之傷害，係指傷害重大，且不能治療
    或難於治療者而言。因刑法第10條第4 項第4 款、第6 款關
    於重傷害之定義範圍不同，且適用上屬於互斥關係，無法併
    存。而被害人楊進丁係因外傷性腦出血之傷害，而引起雙下
    肢無力、癱瘓之情形，已如前述，本質上，被害人楊進丁係
    腦部損傷，而非下肢受損傷，其下肢無力、癱瘓之情形係肇
    因於腦部損傷之故，如腦部受損治癒，下肢無力、癱瘓之情
    形亦可排除。另本件車禍發生後迄今已滿2 年多，上開症狀
    仍持續中，期間改善情形不大，治癒可能性甚微，是該傷害
    自屬重大，且已達難於治療之程度，應已符合刑法第10條第
    4 項第6 款所稱重大難治之重傷害無訛。
  (五)關於道路交通安全規則第94條第3項之適用問題：
  按汽車行駛時，駕駛人應注意車前狀況，並隨時採取必要之
    安全措施，道路交通安全規則第94條第3 項固定有明文。惟
    所謂注意車前狀況之範圍、界限如何，應注意到何程度，即
    有探究之必要。在生活當中，為了避免損害之發生，我們往
    往會設計或要求一套多重義務之制度，規定多數人對於某一
    特定損害之發生，都有防止之義務，而此制度常被認為係避
    免損害之有效方法，然這樣合理嗎？違規駕駛人之違規行為
    （如闖紅燈、任意變換車道等），事實上是對於遵守交通規
    則參與者之一種脅迫（強制）行為，一個有能力之人，僅僅
    以其勇於肇事之事實傾向，就可以讓其他人去負擔超過社會
    規則定額以外之義務，如此將使遵守交通規則參與者，因害
    怕出事時所遭遇現實上之麻煩，只好忍讓，容忍他人違規行
    為，相當程度上，亦會增加違規者違規之正當性心理，認其
    他遵守交通者會有所忍讓，而任意違規，造成交通秩序更行
    紊亂，正確駕駛人將不斷遭遇非理性駕駛人之干擾。準此，
    為避免道路交通安全規則第94條第3 項適用上之無限上綱，
    自有目的性限縮之必要，即透過信賴原則之概念來限制行為
    人之注意義務範圍，所謂注意義務應係針對合法交通參與者
    間之互動，而不是注意去避免與違法者間之衝突，在行為人
    已遵守交通規則之情形下，惟有當遵守規則之相對人顯然欠
    缺規則常識、欠缺遵守規則之能力、欠缺遵守規則之客觀條
    件時，避免損害之義務，才不得已必須由遵守交通行為人來
    負擔。
  依道路交通安全規則第106 條第5 款『汽車迴車前，應暫停
    並‧‧，看清無來往車輛，始得迴轉』之規定意旨，因汽車
    迴車前，須暫停並看清有無來往車輛，顯見就路權而言，迴
    車行為人應禮讓後方來車優先通行。本件被告丙○○駕駛小
    貨車行經肇事地點時，欲迴車至對向快車道，則依前開說明
    ，自應禮讓同案被告乙○○先行通過，再行迴車，其未禮讓
    同案被告乙○○先行，即突然左轉，致生本件車禍，其駕駛
    行為顯已違規甚明。又同案被告乙○○駕駛曳引車通過肇事
    地點前，依現存證據資料而言，並無違規超速之情事【同案
    被告乙○○所駕駛曳引車之最長煞車痕為12.5公尺（詳道路
    交通事故現場圖），參照汽車煞車距離與行車速度對照表，
    換算後之行車速度約在時速40公里至50公里之間，而該路段
    行車速限為70公里（詳道路交通事故調查報告表），顯見同
    案被告乙○○並未超速】，其見到被告丙○○駕車向左迴轉
    時，於路口前約5 公尺處（詳道路交通事故現場圖），雖已
    透過煞停之方式，以避免損害之發生，惟因被告丙○○突然
    左轉，致其閃煞不及而發生本件車禍。基於同案被告乙○○
    對路權之信賴，自有權假設被告丙○○亦會遵守交通規則，
    實無須為被告丙○○突發之違規行為負注意義務，否則所有
    守法的交通參與者，皆必須面臨過度的負擔，結果將使交通
    規則制度設計欲達到快速、安全之目的無法達成，徒增所有
    用路人的負擔。此外復參以被告丙○○既曾考領有普通小型
    車駕駛執照，自難推諉不知交通規則；且肇事當時天候晴，
    日間自然光線，視距並非不良，亦無其他障礙物，已如前述
    ，亦無欠缺遵守規則之客觀條件存在，則依前開說明，本件
    車禍過失責任當應由被告丙○○獨自負責。是檢察官認同案
    被告乙○○亦有未注意車前狀況之過失，容有誤會。
  (六)綜上，因被告丙○○駕駛貨車肇事，致被害人楊進丁受有如
    事實欄所示之重傷害，其過失行為與被害人楊進丁重傷害間
    ，顯有相當因果關係。從而，本件事證明確，被告丙○○過
    失傷害人致重傷之犯行，堪以認定。
二、按刑法上所謂業務，係指個人基於其社會地位繼續反覆所執
    行之事務，包括主要業務及其附隨之準備工作與輔助事務在
    內。此項附隨之事務，並非漫無限制，必須與其主要業務有
    直接、密切之關係者，始可包含在業務概念中，而認其屬業
    務之範圍（最高法院89年度台上字第8075號判例參照）。本
    件被告丙○○因臨時受僱至雲林縣安裝工作平台，乃於93年
    11月29日上午10時30分許，搭乘楊進丁所駕駛車牌號碼ZR-5
    445 號自用小貨車上路。途中，再改由被告丙○○擔任駕駛
    之事實，業經本院認定如前。因被告丙○○係臨時駕駛該貨
    車，且並無證據證明被告丙○○前於執行其主要業務時，均
    以駕駛車輛為其附隨義務，是被告丙○○於偶然之機會下，
    與被害人楊進丁互易駕駛，尚與業務之繼續反覆執行事務之
    性質不符，應非從事業務之人。是核被告丙○○所為，係犯
    刑法第284 條第1 項後段之過失傷害人致重傷罪。檢察官變
    更起訴法條，認被告丙○○係犯業務過失致重傷害罪，容有
    誤會，惟起訴基本事實同一，起訴法條應再予變更。又被告
    丙○○汽車駕照業經吊銷（詳本院卷第26頁第19行），竟於
    駕照吊銷期間，無照駕駛上開貨車肇事，因而致被害人楊進
    丁受傷，應依道路交通管理處罰條例第86條第1 項之規定，
    加重其刑。【被告丙○○行為後，刑法業於94年2 月2 日修
    正公布，95年7 月1 日起施行。按行為後法律有變更者，適
    用行為時之法律，但行為後之法律有利於行為人者，適用最
    有利於行為人之法律，修正後刑法第2 條第1 項定有明文。
    此條規定係規範行為後法律變更所生新舊法律比較適用之準
    據法，本身尚無新舊法比較之問題，於新法施行後，應一律
    適用新法第2 條第1 項之規定，為「從舊從輕」之比較。而
    本次法律變更，比較時應就罪刑有關之共犯、未遂犯、想像
    競合犯、牽連犯、連續犯、結合犯，以及累犯加重、自首減
    輕暨其他法定加減原因（如身分加減）與加減例等一切情形
    ，綜其全部罪刑之結果而為比較（最高法院95年5 月23日95
    年度第8 次刑事庭會議決議參照）。經查：刑法第284 條第
    1 項後段之業務過失致重傷罪，法定刑罰金部分，依修正後
    刑法施行法第1 條之1 、修正後刑法第33條第5 款之規定，
    所得科處之最高額為新臺幣6 萬元，最低為新臺幣1,000 元
    ，惟依被告行為時之刑法第33條第5 款規定，本罪之罰金刑
    折算為新臺幣後，最高額雖與新法相同，惟最低額僅新臺幣
    3 元。比較修正前、後之刑罰法律，修正前之法律對被告丙○○較為有利。是參酌前開決議意旨，本件應適用舊刑法】
    。另被告丙○○於肇事後，即一再否認其係駕駛貨車之人，
    並無接受裁判之意思，應不符合自首之要件。爰審酌被告疏
    未注意迴車規定而肇事，致被害人楊進丁受有如事實欄所示
    之重傷害，且本件迄今已歷2 年餘，仍一再逃避肇事責任，
    未盡力與被害人楊進丁家屬達成和解，撫慰其心靈，被告丙○○之行為不僅使被害人楊進丁陷於無法自理之程度，連帶
    使該家屬日後須長期照料，精神、體力及經濟壓力甚大，惡
    害甚重等一切情狀，量處如主文所示之刑，以資懲儆。
三、本件事證已明，故被告丙○○及其辯護人聲請測謊鑑定，並
    鑑定何人為駕駛人，核無必要，應予駁回。此外，因肇事貨
    車已於95年11月28日報廢之事實，業經證人己○○於本院審
    理中證陳明確（詳本院卷第100 頁第11行以下），已無法再
    於駕駛座方向盤上採集指紋，是此部分調查證據之聲請，亦
    無必要，應予駁回，附此敘明。
參、不受理判決部分（即被告乙○○部分）：
一、公訴意旨略以：被告乙○○為興陸交通公司職業聯結車司機
    ，為從事業務之人。緣同案被告丙○○於93年11月29日上午
    ，無照駕駛車牌號碼ZR -5445號自用小貨車，搭載被害人楊
    進丁，沿高雄縣岡山鎮○○○路由南往北方向行駛，於同日
    10時50分許，途經中山南路與阿公店路一段路口時，原應注
    意車前狀況，且於迴車前應暫停，看清來往車輛後始得迴轉
    ，而依當時路面乾燥、無缺陷障礙物、視線良好等並無不能
    注意之情形，竟疏未注意，貿然迴轉，適被告乙○○駕駛車
    牌號碼X4-713號營業用曳引車於對向車道上，當時天色良好
    ，視線亦佳，而被告乙○○應注意路口若有來車應減低速度
    ，並注意道路狀，而當時亦無不能注意上開情狀之情事，竟
    疏未注意車前狀況，於行經該處時，未留意車前狀況，隨時
    採取應變措施，迨同時駛抵該路口處，避煞皆已不及，遂於
    交岔路口，被告乙○○所駕駛之曳引車左前車頭與同案被告
    丙○○所駕駛之自用小貨車之右側車頭、右前車門、右側車
    身發生側撞，致被害人楊進丁摔出車外，受有頭部外傷併顱
    內出血、右側第2 至第7 肋骨、左側第1 、2 肋骨骨折併氣
    血胸等傷害，雖經送醫急救並施以手術治療，仍呈現植物人
    狀態之重傷害等情。因認被告乙○○係犯刑法第284 條第2
    項後段之業務過失致重傷害罪嫌等語【下稱本案起訴事實】
    。
二、按已經提起公訴或自訴之案件，在同一法院重行起訴者，應
    諭知不受理之判決，刑事訴訟法第303 條第2 款定有明文。
    又訴訟上所謂一事不再理之原則，關於實質上或裁判上一罪
    ，均有其適用（最高法院60年度台非字第77號判例可資參照
    ）。
三、查被告乙○○於93年11月29日上午10時50分許，駕駛車牌號
    碼X4 -713 號曳引車，沿高雄縣岡山鎮○○○路由北往南方
    向行駛，行經該路段與阿公店一段路口處，因未注意車前狀
    況；且未注意直行車尚未進入交岔路口，而轉彎車已達中心
    處開始轉彎，直行車應讓轉彎車先行，而依當時情形又無不
    能注意之情事，竟疏未注意，適同案被告丙○○駕駛車牌號
    碼ZR-5445 號自小用貨車行經上開路口，亦未注意車前狀況
    ，並駛入對向車道，致被告乙○○所駕駛之曳引車左前保險
    桿、左前車頭與該自用小貨車之右前車門、保險桿、右側車
    身發生碰撞，同案丙○○因此受有頭部外傷併頭皮撕裂傷、
    臉部撕裂傷、胸部鈍挫傷並左前第6 、7 肋骨骨折等傷害。
    嗣同案被告丙○○提出業務過失傷害告訴後，被告乙○○業
    經臺灣高雄地方法院檢察署檢察官於95年3 月15日以94年度
    偵字第16159 號提起公訴，並於95年4 月26日繫屬本院（案
    號：95年度交易字第143 號）之事實【下稱另案起訴事實】
    ，有上開起訴書、臺灣高雄地方法院院內索引卡紀錄表報表
    、臺灣高等法院被告前案紀錄表在卷可查（詳本院卷第5 頁
    以下、第39頁以下）。準此，觀之本案及另案起訴事實，被
    告乙○○係在同一時、地，駕駛同一曳引車，以一過失行為
    ，同時致同案被告丙○○、被害人楊進丁受傷，係屬想像競
    合犯之裁判上一罪關係，為同一案件。而裁判上一罪之案件
    ，檢察官雖僅就其一部起訴，依刑事訴訟法第267 條規定，
    其效力及於全部，此時在僅單一刑罰權下，檢察官自不得再
    就他部分提起公訴。由於被告乙○○於本案起訴前，已就同
    一案件，經檢察官提起公訴，並於95年4 月26日繫屬本院，
    是檢察官就已為起訴效力所及之本案起訴事實，復向本院重
    行起訴，並於同年6 月6 日繫屬本院，依首開說明，自應為
    不受理判決之諭知。
據上論斷，應依刑事訴訟法第303 條第2 款、299 條第1 項前段
、第300 條，刑法第2 條第1 項前段、第284 條第1 項後段，罰
金罰鍰提高標準條例第1 條前段、道路交通管理處罰條例第86條
第1 項，判決如主文。
中　　華　　民　　國　　96　　年　　2 　　月　　13　　日
　　　　　　　　　交通法庭    審判長法　官　陳明富
                                    法　官  陳宛榆
                                    法　官  方百正
以上正本證明與原本無異。
如不服本判決，應於收受送達後10日內向本院提出上訴書狀。
中　　華　　民　　國　　96　　年　　2 　　月　　13　　日
　　　　　　　　　　　　　　　      書記官  郭素蓉
附錄論罪科刑法條：
刑法第284 條
因過失傷害人者，處6 月以下有期徒刑、拘役或5 百元以下罰金
，致重傷者，處1 年以下有期徒刑、拘役或5 百元以下罰金。
從事業務之人，因業務上之過失傷害人者，處1 年以下有期徒刑
、拘役或1 千元以下罰金，致重傷者，處 3 年以下有期徒刑、
 拘役或2 千元以下罰金。
